【裁判字號】    95,裁,522
【裁判日期】    950316
【裁判案由】    獎勵投資興建公共設施
【裁判全文】
最  高  行  政  法  院  裁  定
                                     95年度裁字第00522號
上  訴  人  高頻企業股份有限公司
代  表  人  乙○○
被 上訴 人  臺北市政府
代  表  人  甲○○
訴訟代理人  羅瑩雪律師
上列當事人間因獎勵投資興建公共設施事件，上訴人對於中華民
國93年10月13日臺北高等行政法院92年度訴字第4829號判決，提
起上訴，本院裁定如下︰
    主  文
上訴駁回。
上訴審訴訟費用由上訴人負擔。
    理  由
一、按對於高等行政法院判決之上訴，非以其違背法令為理由，
    不得為之，行政訴訟法第242條定有明文。同法第243條第1
    項規定，判決不適用法規或適用不當者，為違背法令；而判
    決有第243條第2項所列各款情形之一者，其判決當然違背法
    令。又提起上訴，應以上訴狀表明上訴理由並應添具關於上
    訴理由之必要證據，復為同法第244條第1項第4款及第2項所
    明定。準此，當事人提起上訴，如以原審判決有行政訴訟法
    第243條第1項不適用法規或適用不當為理由時，其上訴狀應
    有具體之指摘，並揭示該法規之條項或其內容；如以原審判
    決有第243條第2項所列各款情形之當然違背法令為理由時，
    其上訴狀應揭示合於該款之事實。如上訴狀未依此項方法表
    明，或其所表明者，顯與上開法條規定之情形不相合時，即
    難認為已對原審判決之違背法令有具體之指摘，其上訴自難
    認為合法。
二、本件上訴意旨略謂：按被上訴人公告事項第4條規定、臺北
    市獎勵民間投資興建公用停車場申請須知附件5契約第5條、
    第13條之約定，系爭投資案之履約保證金為興建工程費之3%
    ，且被上訴人尚需協助上訴人取得所需資金70%之貸款，該
    等須知規定之內容，均為被上訴人所應遵守。惟被上訴人90
    年3月28日90年度第1次會議所為之決議，為投標須知所無之
    限制，且明顯悖於投標須知之規定，按行政程序法第4條、
    本院88年度判字第2073號判決意旨，該決議自因違反依法行
    政原則而無效，原審竟認投標須知附件不為投標須知之一部
    分，而認被上訴人並無違法，顯未適用依法行政之規定。其
    次，依申請須知之規定被上訴人負有協助上訴人取得所需資
    金70%之貸款之義務，詎料被上訴人反而以2次決議課以上訴
    人較申請須知規定為重之條件，按行政程序法第7條、本院
    88年度判字第2073號、84年度判字第569號、86年度判字第
    2338號判決意旨，被上訴人之決議顯與比例原則有違而不生
    效力。原審未察，逕認無比例原則之適用，有判決未適用法
    規之違背法令。次按行政程序法第8條及本院91年度判字第
    1105號判決意旨，被上訴人機關之決議顯係上訴人於投標時
    未能預見者，又不當地加諸上訴人於投標時所未能預見之義
    務，上訴人正當合理之信賴並未受到應有之保護，既得權益
    亦因而受到損害，被上訴人顯有違信賴保護原則。原審未適
    用信賴保護原則，顯有判決不適用法規之違背法令。再者，
    上訴人曾2度出具切結保證以自有資金興建，被上訴人不予
    理會，反為與行政處分無正當合理關聯之條件附款，依行政
    程序法第94條規定，即屬違法，其本諸違法附款之撤銷投資
    權之行政處分，亦屬違法而應撤銷。原審未予撤銷，顯有不
    適用法規之違背法令。此外上訴人自始即不同意被上訴人取
    得銀行70%貸款承諾之負擔，而切結書係保證上訴人將以自
    有資金完成，並要求被上訴人免除取得銀行70%貸款承諾之
    負擔，並未同意提供任何之保證金，亦未承諾取得銀行貸款
    之承諾，詎原審未依任何證據，即認上訴人同意決議之負擔
    ，並曲解切結書之意義，認上訴人以詐欺方式使被上訴人更
    改決議之負擔，而認上訴人之信賴不值保護，其認事用法顯
    未依證據法則云云。
三、惟查原審酌斟全辯論意旨及調查證據之結果，於理由項下
    明被上訴人廢止上訴人系爭投資案之投資權，與依法行政原
    則、比例原則、信賴保護原則尚無違背；其中並詳述：「原
    告（即上訴人）已於89年3月2日出具切結書保證原告可自籌
    資金完成本投資案，不需向銀行貸款，被告（即被上訴人）
    亦無協助其取得融資之義務可言，被告所設臺北市政府促進
    民間參與停車場建設甄審委員會所作系爭決議二更因此同意
    將附加條件修正為縮減原告應達成之條件，由取得百分之七
    十之貸款允諾降為由自有資金提撥百分之三十保證金，已衡
    酌原告之說明及利益」等詞綦詳（見原判決第19頁），自難
    謂為與行政處分無正當合理關聯之條件附款，亦無違背行政
    程序法第94條之情事。而上訴所引本院判決，與本件情節不
    同，且非判例，不生拘束本件之效力。上訴論旨或引用其在
    原審所主張之攻擊防禦方法，就原判決已指駁不採之事項再
    事爭執，或就原審取捨證據、認定事實之職權行使謂為不當
    ，難認為對原判決之如何違背法令已有具體之指摘，依首開
    規定及說明，其上訴為不合法，應予駁回。
四、依行政訴訟法第249條第1項前段、第104條、民事訴訟法第
    95條、第78條，裁定如主文。
中    華    民    國    95    年    3     月    16    日
                  第二庭審判長法  官  廖  政  雄
                              法  官  吳  明  鴻
                              法  官  林  清  祥
                              法  官  鍾  耀  光
                              法  官  姜  仁  脩
以  上  正  本  證  明  與  原  本  無  異
中    華    民    國    95    年    3     月    16    日
                              書記官  張  雅  琴


司法院資訊處製作；財團法人民間司法改革基金會備份。
